【裁判字號】    88,簡上,328
【裁判日期】    890113
【裁判案由】    損害賠償
【裁判全文】
臺灣高雄地方法院民事判決  八十八年度簡上字第三二八號
    上  訴  人  乙○○
    被上訴人    甲○○
右當事人間請求損害賠償事件，上訴人對於中華民國八十八年七月二十八日本院高雄
簡易庭八十八年度雄簡字第一三三九號簡易判決提起上訴，本院判決如左：
    主  文
原判決關於命上訴人給付超過新台幣陸萬元部分，及該部分假執行之宣告，暨除確定
部分外訴訟費用之裁判均廢棄。
右開廢棄部分，被上訴人在第一審簡易之訴及假執行之聲請均駁回。
其餘上訴駁回。
第一審（除確定部分外）及第二審訴訟費用由上訴人負擔六分之一，餘由被上訴人負
擔。
   事  實
甲、上訴人方面：
一、聲明：
（一）、原判決不利上訴人部分廢棄。
（二）、右項廢棄部分，被上訴人在第一審之訴駁回。
（三）、第二審上訴費用由被上訴人負擔。
二、陳述：除與原審判決書所載者相同茲予引用外，補稱：
（一）、查原判決以被上訴人庭呈驗傷診斷書為據，認定被上訴人因上訴人的傷害行
        為而受有身體傷害，並前往醫院就醫，則精神上當然受有痛苦云云，判決上
        訴人應給付被上訴人新台幣（下同）一十萬元，及從八十八年三月十八日起
        至清償日止，按年息百分之五計算之利息，實有未洽。蓋：
    １、按被上訴人於八十七年七月十三日毆打上訴人成傷，並經台灣高雄地方法院
        以八十七年度易字第六四二九號及台灣高等法院高雄分院八十八年度上易字
        第五四三號刑事判決被上訴人傷害罪確定，是以當日係上訴人遭被上訴人毆
        傷，被上訴人反誣指上訴人傷害伊，寧有此理？
    ２、查被上訴人以乙紙虛偽不實之診斷書為據，誣指上訴人傷害伊，惟被上訴人
        並未提出相關證明，舉證證明伊究竟傷害情形為何？支出多少診療費用？就
        診情形為何？精神上受何痛苦，原判決擊率斷「原告（被上訴人）因被告（
        上訴人）的傷害行為而受有身體傷害，並前往醫院就醫，精神上當然受有痛
        苦。」殊嫌草率。
    ３、退而言之，縱認原審所認定之上訴人「傷害」事實為真，然按「慰藉金」之
        賠償需以人格權遭遇侵害，使精神上受有痛苦為必要，其核給之標準固與財
        產上損害之計算不同，然非不可斟酌雙方之身分、資力與加害程度及其他各
        種情形核定相當之數額。」最高法院五十一年台上字第二二三號判例可資參
        照。原審雖以斟酌「原告與被告兄弟關係，彼此的經濟能力、社會地位和所
        受教育程度」云云，然並未具體說明何以被上訴人受傷情形及何以斟酌兩造
        之經濟能力、社會地位與所受教育程度，上訴人須負擔一十萬元之慰藉金？
        是該慰藉金尚嫌過高。
（二）、綜上所述，原判決僅憑一紙虛偽不實之診斷書，即判令上訴人須賠償被上訴
        人一十萬元，殊嫌失當，金額亦偏高，為此提起上訴。
三、證據：援用原審之立證方法。
乙、被上訴人方面：
一、聲明：求為判決駁回上訴，第二審訴訟費用由上訴人負擔。
二、陳述：除與原審判決書所載者相同茲予引用外，補稱：八十七年七月十三日上訴
    人確實有打伊，伊與上訴人打架，伊被判有期徒刑三個月，伊是在養魚，撿菱角
    ，一天收入約二千元，而伊教育程度為小學一年級，不識字，伊被上訴人毆打後
    ，半個月不能工作，且伊等亦曾為了土地之事，感情破裂，上訴人是伊親弟弟，
    伊還有去縫三針。
三、證據：援用原審之立證方法。
    理  由
一、本件被上訴人起訴主張：上訴人於八十七年七月十三日上午九時左右，在高雄縣
    岡山鎮上訴人所經營的漁塭寮附近，持鐵條毆打上訴人腹部，使上訴人腹部挫傷
    紅腫瘀血，並掉到漁塭內；同日下午五時左右，被上訴人回家途中，路經上述地
    點，上訴人又持鐵板毆打被上訴人，被上訴人因此受有左髖部挫傷紅腫瘀血、右
    前臂挫傷紅腫、拇指挫傷、左前臂挫裂傷，左上臂挫傷紅腫等傷害，上訴人所犯
    傷害部分，經檢察官提起公訴後，已經判決有罪確定。依民法第一百八十四條第
    一項、第一百九十五條第一項之規定，被上訴人因上訴人之傷害侵權行為，精神
    上所受的痛苦至深，為此提起訴訟請求判決上訴人應給付被上訴人四十萬元，及
    從起訴狀繕本送達之翌日起到清償日止，按年息百分之五計算的利息，並願供擔
    保以求宣告假執行等情（其中慰撫金超過十萬元部分，經原審判決被上訴人敗訴
    ，未據被上訴人聲明不服，已告確定）。上訴人則以：上訴人並沒有毆打被上訴
    人，被上訴人所提出診斷證書並非真正的，且被上訴人並未提出相關證明，舉證
    證明伊究竟傷害情形為何？支出多少診療費用？就診情形為何？精神上受何痛苦
    ？縱認原審所認定之上訴人「傷害」事實為真，然按「慰藉金」之賠償需以人格
    權遭遇侵害，使精神上受有痛苦為必要，其核給之標準固與財產上損害之計算不
    同，然應斟酌雙方之身分、資力與加害程度及其他各種情形核定相當之數額，原
    審雖以斟酌「原告與被告兄弟關係，彼此的經濟能力、社會地位和所受教育程度
    云云，然並未具體說明何以被上訴人受傷情形及何以斟酌兩造之經濟能力、社會
    地位與所受教育程度，遽認上訴人須負擔一十萬元之慰藉金，尚嫌過高資為抗辯
    。
二、經查，本件被上訴人起訴主張上訴人將伊毆打成傷的事實，業經本院刑事庭以八
    十八年度易字第一０四八號傷害案件及臺灣高等法院高雄分院以八十八年上易字
    第九五０號傷害案件判決確定，復有驗傷診斷書各一份可以證明，是上訴人辯稱
    當日並無毆打被上訴人云云，不足採信，上訴人之主張，堪信為真實。
三、按「因故意或過失不法侵害他人之權利者，負損害賠償責任」、「不法侵害他人
    之身體、健康、名譽或自由者，被害人雖非財產上之損害，亦得請求賠償相當之
    金額」，民法第一百八十四條第一項、第一百九十五條第一項分別有明文規定。
    次按非財產上損害之慰撫金數額，究竟若干為適當，應具體斟酌兩造身分、地位
    及經濟狀況，俾為審判之依據，最高法院八十六年度台上字第五一一號判決參照
    。本件被上訴人因上訴人之傷害行為而受有腹部挫傷紅腫瘀血，左髖部挫傷紅腫
    瘀血、右前臂挫傷紅腫、拇指挫傷、左前臂挫裂傷，左上臂挫傷紅腫等身體傷害
    ，則上訴人故意不法侵害他人之身體、健康，自應對受害之被上訴人賠償非財產
    上之損害，是被上訴人起訴請求非財產上之損害慰撫金，於法有據，應予准許。
    而依被上訴人上開傷勢，其受有肉體上之痛楚自不待言，且前往醫院就醫，其精
    神上當然受有痛苦。是本院斟酌上訴人和被上訴人係兄弟關係，且上訴人名下有
    農地面積九分、房子三層樓房二棟，被上訴人名下有農地面積一分五釐，房子三
    層樓房二間等之經濟能力，及被上訴人以養魚及採菱角為生，且教育程度為小學
    一年級肄業，不認識字等情形，認為本件被上訴人慰藉金之請求以六萬元為適當
    。
四、從而，被上訴人依民法第一百八十四條第一項、第一百九十五條第一項之規定，
    起訴請求上訴人應賠償其非財產上之損害六萬元及自起訴狀繕本送達翌日即八十
    八年三月十八日起至清償日止，按年息百分之五計算的利息，為有理由，應予准
    許。逾此部分之請求，為無理由，應予駁回。至被上訴人敗訴部分，其假執行之
    聲請失所附麗，應併予駁回。原審就超過上開應准許部分，為上訴人敗訴之判決
    ，並為假執行之宣告，自有未洽。上訴意旨就此部分指摘原判決不當，求予廢棄
    改判，為有理由。至於上開應准許部分，原審判命上訴人給付，並為假執行之宣
    告，核無違誤，上訴意旨，就此部分，仍執陳詞，指摘原判決不當，求予廢棄，
    為無理由，應駁回其上訴。
五、據上論結，本件上訴為一部有理由、一部無理由，依民事訴訟法第四百三十六條
    之一第三項、第四百四十九條第一項、第四百五十條、第七十九條但書，判決如
    主文。
中      華      民      國    八十九    年      一      月     十三     日
                              臺灣高雄地方法院民事第二庭
                                      審判長法官  陳真真
                                      法      官  陳信伍
                                      法      官  朱玲瑤
右為正本係照原本作成。
本判決不得上訴。
中      華      民      國    八十九    年      一      月     十三     日
                                      書  記  官  黃輝雄


司法院資訊處製作；財團法人民間司法改革基金會備份。
